【裁判字號】    92,抗,944
【裁判日期】    921016
【裁判案由】    聲明異議
【裁判全文】
臺灣高等法院臺中分院刑事裁定                    九十二年度抗字第九四四號
    抗  告  人
    即聲 明 人  甲○○
右列抗告人因聲明異議案件，不服臺灣彰化地方法院中華民國九十二年十月十六日第
一審裁定（九十二年度聲字第一四六五號）提起抗告，本院裁定如左：
    主      文
抗告駁回。
    理      由
一、本案經本院審理結果，認第一審裁定駁回抗告人即聲明人之異議，並無不合，爰
    引用第一審裁定書記載之理由（如附件）。
二、本件抗告意旨略以：抗告人甲○○違反區域管理法後已深感後悔，並無再犯之虞
    ，且抗告人之母行動不便須人扶持，又抗告人前發生車禍須按月支付賠償金額，
    如入監執行，將無法清償債務，是懇請准易科罰金。
三、本案經本院審理結果，認抗告人並無刑法第四十一條第一項所載因身體、教育、
    職業、家庭之關係或其他正當事由，致有期徒刑執行顯有困難之情形，本件抗告
    尚無理由，應予駁回。
四、據上論結，應依刑事訴訟法第四百十二條，裁定如主文。
中  華      民      國      九十二     年    十二     月    十七    日
                                臺灣高等法院臺中分院刑事第五庭
                                      審判長法  官  袁  從  楨
                                            法  官  胡  森  田
                                            法  官  姚  勳  昌
右正本證明與原本無異。
不得再抗告。
                                            書記官  洪  麗  華
中      華      民      國      九十二     年    十二     月    十八    日
                                                                        Ｒ
臺灣彰化地方法院刑事裁定                        九十二年度聲字第一四六五號
    異議人  甲○○  男  四十五歲（民國○○○年○月○日生）
                    住彰化縣二林鎮東興里福建巷六十二號
                    身分證統一編號：Ｚ000000000號
右列異議人因違反區域計畫法案件，對於檢察官執行之指揮（彰化地方法院檢察署九
十二年度執字第一七九二號），聲明異議，本院裁定如左：
    主  文
異議駁回。
    理  由
一、按犯最重本刑為五年以下有期徒刑以下之刑之罪，而受六個月以下有期徒刑或拘
    役之宣告，因身體、教育、職業、家庭之關係或其他正當事由，執行顯有困難者
    ，得以一元以上三元以下折算一日，易科罰金；但確因不執行所宣告之刑，難收
    矯正之效，或難以維持法秩序者，不在此限，為刑法第四十一條第一項所明定。
二、本件異議意旨略以：異議人甲○○違反區域計畫法後深感後悔，本應入監服刑，
    惟因異議人之母常年罹患高血壓、腰椎退化性關節病變，而致行動不便，需人扶
    持照顧（提出診斷證明書），又子女現分別於軍校受訓及就讀高中，因此異議人
    需負擔為數可觀之學雜費及醫藥費，然家無恆產，僅靠勞力賺取微薄薪水以維持
    家庭生計，所以異議人確實因職業及家庭因素致執行顯有困難，惟檢察官卻不准
    異議人予以易科罰金，故對其不當執行之指揮聲明異議，請求撤銷云云。
三、經查：異議人違反區域計畫法案件，經本院於民國九十二年四月三十日，以九十
    二年度斗簡字第八十二號判決判處有期徒刑四月，如易科罰金以三百元折算一日
    確定，後經臺灣彰化地方法院檢察署通知執行，卻未遵期到案執行，遂經發佈通
    緝在案。揆諸法院於判決時雖依首揭規定諭知易科罰金之折算標準，但對於個案
    之被告有無上述執行顯有困難之情形，於判決時並不作認定，須俟判決確定後，
    由指揮執行之檢察官認定之，故檢察官認為並無執行困難之情事，固可不准為易
    科；縱有因身體、教育、職業、家庭之關係或其他正當事由，執行顯有困難者，
    倘確因不執行所宣告之刑，難收矯正之效，或難以維持法秩序者，仍得不准為易
    科。換言之，刑法第四十一條第一項之規定，並非僅考量被告或受刑人之利益，
    而置社會之法律秩序於不顧，乃委由指揮執行之檢察官審核考量受刑人個別情況
    ，及個案與法律秩序間之關係，具有高度價值判斷及衡量之本質。而據判決書引
    用檢察官聲請簡易判決處刑書所載，異議人將特定農業區農牧用地，於未經主管
    機關核准前，竟擅自變更其使用，作為開採砂石之用，其行為嚴重影響國土保育
    利用及國土保安，且違反管制使用土地之規定，本院依法判處有期徒刑四月，實
    係情重法輕，若不予以執行宣告之有期徒刑，顯難收矯正之效，對於社會法律秩
    序之維持，更無法彰顯；又異議人所陳因職業、家庭之重大關係，執行顯有困難
    等事由，查異議人戶籍資料，仍有其配偶得為家庭生活上照料，生活機能之維持
    應無妨礙，是尚難認為有執行顯有困難之情形，從而檢察官綜合一切情形後，認
    本件有刑法第四十一條第一項但書之情形，不准異議人易科罰金，而令入監服刑
    ，所為執行之指揮，尚無不當，本件聲明異議為無理由，應予駁回。
四、據上論斷，應依刑事訴訟法第四百八十六條，裁定如主文。
中     華      民     國      九十二     年     十     月     十六     日
                                  臺灣彰化地方法院刑事第三庭
                                        法      官     施  坤  樹
右正本證明與原本無異。
如不服本裁定，應於裁定送達後五日內向本院提出抗告狀( 須附繕本 )。
                                        法院書記官     陳  文  俊
中     華      民     國      九十二     年     十     月     十六     日


司法院資訊處製作；財團法人民間司法改革基金會備份。
